臺灣高等法院臺中分院刑事判決　　　　　　　　　九十一年度上訴字第一八八五號
　　上　訴　人
　　即　被　告　甲○○
　　選任辯護人　楊振芳
右上訴人因被告違反槍砲彈藥刀械管制條例等案件，不服臺灣彰化地方法院九十年度
訴字第四五三號中華民國九十一年八月二十二日第一審判決（起訴案號：臺灣彰化地
方法院檢察署八十九年度偵字第九六０六、九六三０號、九十年度偵字第二一八八號
），提起上訴，本院判決如左：
    主      文
上訴駁回。
    事      實
一、甲○○前因竊盜案件，經原審以七十九年度易字第七九八號判決判處有期徒刑三
    月，緩刑三年，緩刑期內付保護管束確定；惟其又於緩刑期內另因盜匪案件，經
    本院以八十二年度上訴字第六六七號判決判處有期徒刑五年六月確定；復因煙毒
    案件，經原審以八十一年度訴字第五九０號判決有期徒刑三年二月確定，上開二
    罪並經法院裁定應執行有期徒刑八年確定，而與前揭竊盜案件緩刑宣告撤銷後之
    有期徒刑三月接續執行，於民國（下同）八十四年五月二十二日假釋出獄，至八
    十九年九月一日假釋期間屆滿，於後記行為時仍在假釋期內。詎仍不知警惕，緣
    於八十八年六月中旬某日，其手下綽號「小朱」及另二名不詳姓名男子因紅利分
    配糾紛，曾前往彰化縣竹塘鄉戊○○所經營之「廣晟砂石場」阻止砂石場工作，
    致使砂石廠員工心生不悅而以電話向戊○○報告。迨五日後，甲○○即夥同綽號
    「小朱」、「小強」等五、六名真實姓名年籍不詳之成年男子，共同基於意圖為
    自己不法所有之犯意聯絡，攜帶外觀狀似藏放槍枝之二只藍色帆布袋至廣晟砂石
    場辦公室內，刻意手指帆布袋內之物品向戊○○恫稱：「這些東西給你抵押，要
    跟你借新台幣（下同）三百萬元。」，致使戊○○心生畏懼，不得已而當場簽發
    付款人第七商業銀行秀水分行第八０─九帳號，支票號碼第ＳＸ0000000
    、ＳＸ0000000、ＳＸ0000000、ＳＸ0000000、ＳＸ00
    00000號，票載發票日八十八年七月二十日、同年八月二十日、同年九月二
    十日、同年十月二十日及同年十一月二十日，面額七十萬元之支票四張及面額二
    十萬元之支票一張予甲○○收執，甲○○等人得手後旋即離去。嗣於八十九年十
    二月十五日中午十二時三十分許，經警據報前往彰化縣溪湖鎮○○路二三六巷十
    二弄十一號查獲甲○○，而查悉上情。
二、案經彰化縣警察局移請臺灣彰化地方法院檢察署檢察官偵查起訴。
    理      由
一、訊據被告甲○○固坦承曾經收受被害人戊○○所簽發之總額三百萬元支票等情，
    惟矢口否認有何恐嚇取財犯行，辯稱：被害人戊○○與丙○○一同經營砂石場，
    因丙○○先前陸續曾經向伊借錢未還，故指示被害人戊○○以經營砂石場所得支
    應，再由被害人戊○○直接到伊住處簽發支票，其後部分支票還發生跳票之問題
    ，倘伊真有恐嚇取財之犯行，亦無可能收受可能遭受退票之有價證券，又伊與被
    害人戊○○之間並無怨隙，被害人戊○○還委託伊出面處理砂石場糾紛，伊應無
    出言恐嚇之必要，足見被害人戊○○所言不實云云。然查：
（一）右揭被告甲○○恐嚇取財之事實，業據被害人戊○○於原審法院訊問時指訴明
      確，核與證人即在場目擊之乙○○於警訊中證述：「當天詳細日期我記得是在
      八十八年六月中旬左右，那時大約是十八時、十九時天色已近黃昏，我與戊○○在砂石場臨時附設的貨櫃屋辦公室內談天之際，甲○○夥同五名小弟來到辦
公室，並提有兩只布袋進來，其中一名年輕的便將帆布袋拉開袋內是裝著槍，
      內有三枝長槍七枝手槍，接著這位甲○○就向戊○○說：『這些槍枝夠值三百
      萬元吧？』，我當時發現槍枝及聽甲○○講這話內心極為害怕便起身走出辦公
      室，事後多日戊○○向我說有交付三百萬元給甲○○之事。」等語（見警卷第
      一八頁、第九六０六號偵查卷第三四頁），於偵查中證稱：「我在外面有聽見
      這麼說，是他們說是槍，我看見帆布袋，沒有看見裡面東西。」「（問：你不
      是聽到才離開的？）原來在門口，聽到才離開的。」等語（見第九六０六號偵
      查卷第三八頁），復於原審證稱：「（問：有無於八十八年六月間與證人戊○○在砂石場見到被告甲○○？）有，他沒有恐嚇我，那天他帶一些人到辦公室
      來，拿著手提袋約五、六人找鍾貴雄，我只聽到說手提袋有槍枝，我就閃到旁
      邊去了，他們對話內容我不清楚，我不知道是何人說有槍枝的，是其中有人這
      樣說‧‧」等語（見原審卷(一)九十年八月三十一日訊問筆錄）之恐嚇主要犯罪
      情節相符，並有被害人簽發之支票影本五張附卷可稽。渠等二人雖於原審及本
      院訊問時就被告甲○○有無將帆布袋開啟亮出長短槍枝乙節，與先前警詢中所
      言尚非全然一致，惟關於被告甲○○率領五、六名男子攜帶狀似裝有槍枝之帆
      布袋二只進入廣晟砂石場辦公室索取錢財等情，渠等二人則一再指證確有其事
      ，彼此間敘述亦無扞格之處，就此部分之證述仍可採信，自不能僅因被害人或
      證人部分記憶描述未臻周全，而遽認渠等所言盡無可採。又被害人戊○○於本
      院改稱：「被告他們共有五、六人拿兩個帆布袋來，沒有打開帆布袋，說砂石
      場他有幫忙，應該給他紅利，他當時有動作出來，有說要借錢，所以我就簽發
      支票三百萬元，事後拿給他，後來有先後給他領三百萬，其中有兩張退票，但
      後來有補足，當時我不記得他有講袋子裡的東西要抵押，當時砂石場只有我與
      乙○○在場。我要給他三百萬，因為他當時說他要分砂石場的紅利，因為他有
      幫忙處理砂石場的事情‧‧」等語（見本院卷第六０頁），然被害人戊○○九
      十一年十二月二十日曾向本院聲請避免其與被告甲○○同庭訊問，原因載明為
      「恐懼被告甲○○之恐嚇」（見本院卷第四七頁），且其亦於本院到庭表明不
      願與被告甲○○同時出庭，更語重心長陳稱：「他（指被告甲○○）錢迄今尚
    未還我，而且我也不要向他要回來該些錢，花錢消災，希望他以後好好做人。
      」等語（見本院卷第六二頁），足見被害人戊○○於本院所供係因畏懼被告甲○○之恐嚇，本於大事化小事心態所為，其於本院所供不記得有無以帆布袋內
      東西抵押恫嚇借款云云，自不足採信。至證人乙○○嗣後亦於本院改稱：「我
      是看到被告與四、五個人一起到砂石場找戊○○，他們有拿兩個帆布袋，我看
      到他們走出辦公室外面，它們之間說什麼，我不知道，只知道氣氛不是很好，
      我在貨櫃外面，只有聽到三百萬元，不知道內容。」「（問：你於偵查中供稱
      被告當時有說帆布袋內的東西要借三百萬？）我不記得了，當時沒有打開帆布
      袋，我沒有看到槍。事後我有聽說該帆布袋內有裝槍。」「（問：原審供稱當
      時有聽到說帆布袋內有槍枝，就閃到旁邊？）我已不記得了。」等語（見本院
      卷第六一、六二頁），抑或畏懼被告甲○○之恐嚇，抑或為確保自身安全，抑
      或考量其他因素，尚難據因此即為有利於被告甲○○未為上開犯行之認定。另
      參諸被告甲○○與綽號「惡霸」友人八十八年八月二十二日之通訊監察譯文，
      其間被告甲○○多次提及：「我想和鍾董（指被害人戊○○）翻臉，幹伊娘。
      」、「大仔，現在起溪底我都配合你，跟著你較有錢賺，鍾董都在裝肖仔，光
      會畫大餅‧‧。」、「大仔，我以後溪底的事情一定配合你，鍾董純粹在利用
      我而已。」等語，雖上開電話對談時間已在本案發生之後，惟亦可窺見被告甲○○早因砂石場利益分配問題與被害人心生怨懟，而非如被告甲○○所稱二人
      關係向來良好，並無怨隙等語。則被害人指稱被告甲○○因入股分配砂石場利
      益之事率眾前來恐嚇要脅錢財，自屬有據，殊值採憑。
（二）被告甲○○雖稱其與砂石場股東丙○○有金錢借貸關係，被害人係為協助丙○○清償借款才開出三百萬元支票云云，然經原審當庭隔離訊問證人丙○○與被
      告甲○○，被告甲○○供稱：「（問：拿錢時，有無再跟證人丙○○求證？）
      因為已經很晚了，過了兩、三天，我才再跟證人丙○○打電話確認，證人丙○○跟我說他有交代證人戊○○處理債務。沒有再說其他的事情，前後證人丙○○不只欠我這些錢，只要他有需要，就借給他。‧‧我常常借他錢，我沒有向
      他借過錢。借錢時沒有說借的目的，有時借七十萬、五十萬元，最多借到一百
      五十萬元到二百萬元，都是他到我這裡借錢，有時在我家中，有時在我辦公的
      地方。」「（問：一開始借的時候，有無說要如何還錢？）沒有。我們沒有說
      要何時還，如何還，沒有算利息，因為是基於朋友的情誼沒有計較那些錢，證
      人丙○○的工作不一定，我認識他時只有這次作砂石場獲利較多。」等語，證
      人丙○○則證稱：「（問：是否認識被告甲○○？）認識，七十年時，我在彰
      化做生意，當時就已經認識被告甲○○，我與被告有金錢上的往來，我常跟他
      借錢，幾十萬到幾萬元都有，沒有一次借到幾百萬元，我跟他借的時候，有時
      他會送到彰化或是虎尾給我，我是事先打電話給他講，我沒有算過我總共跟他
      借多少錢，我做砂石場時，我有還過他錢，我有時是拿現金，也有時拿支票給
      他，都是我本人交給他的，也有委託其他人『小強、小朱』交給被告甲○○，
      除此之外有一次數目比較大，是在西螺的麗都酒店，被告甲○○要跟我借幾百
      萬元，當時我身上沒有那麼多錢，我只有一百萬元，剛好我有一個朋友證人戊○○，我就跟他講，證人戊○○說三百萬元沒有問題，可以從砂石場的錢週轉
      出來，是證人戊○○主動說的，三百萬元是開票，說的時候被告甲○○也有在
      場。」「（問：證人戊○○把票交給被告甲○○的時候你知情？）當時我人在
      台北，被告甲○○也沒有跟我講這件事，事後也沒有打電話跟我講，我不知道
      證人戊○○有無將票交給被告甲○○，後來證人戊○○跟我講小朱、小強跟他
      要四百萬元的事情，我有打電話給被告甲○○，被告甲○○說他沒有跟證人戊○○拿，證人戊○○說三百萬元已經處理了，為何小朱、小強還要四百萬元。
      」等語（見原審卷(一)九十年十月二十六日訊問筆錄），復經本院當庭隔離訊問
      證人丙○○與被告甲○○，被告供稱：「戊○○與丙○○一同經營砂石場我曾
      幫忙他們處理一些事務，因丙○○先前陸續曾經向我借錢未還，他都沒有說何
      時要還錢，有還過我錢，是領現金還我，他指示戊○○以經營砂石場所得支應
      ，再由戊○○直接到我住處簽發支票，‧‧三百萬是戊○○開支票拿到我家，
      是他直接交給我，拿到後我有告訴丙○○我有拿到三百萬元支票。」等語（見
      本院卷第四０頁），證人丙○○則證述：「我有向被告借錢，從幾萬元到幾十
      萬，沒有一次借到幾百萬，每次借錢都是他送到彰化或虎尾給我，我作砂石場
      時有還過他錢，有時拿現金、有時拿支票還給他。被告有一次說要向我借三百
      萬，我向戊○○說，戊○○有說要開票給他，當時被告有在場，後來戊○○有
      無將三百萬支票交給被告，我不知道被告沒有向我講，等戊○○向我說小強還
      要四百萬時而且說三百萬元都已經處理，為何小強還要四百萬元，我才知道三
      百萬支票已經交給被告，我知道情形就是如此。」等語（見本院卷第三九、四
      ０頁），渠等二人就一次借款金額最高是否高達百萬元以上，借款時係由被告
      甲○○拿至彰化或虎尾交給證人丙○○，或由證人丙○○前來向被告甲○○拿
      錢，借款期間證人丙○○曾否歸還部分欠款，歸還欠款係以現金給付，抑或兼
      以支票給付，證人丙○○係委託被害人還款三百萬元，抑或被告係向證人丙○○事借款三百萬元，而被告甲○○當時是否在場聞見，被害人交付三百萬元支
      票後被告甲○○有無以電話告知證人丙○○等各項關鍵事實，所述均嫌明顯不
      一，已難認證人丙○○上開所稱有借貸予被告三百萬元之大筆金額，並委託被
      害人開票等情屬實。況且被告甲○○既已表明證人丙○○與其具有多年情誼，
      渠等二人金錢往來頻繁，則證人丙○○能否摒除二人交誼而為毫無偏私之證詞
      ？當非無疑。是以證人丙○○所述既有前揭瑕疵可指，且其又有迴護偏袒被告
      甲○○之虞，上開證言之憑信性容有可議，自難據為有利被告甲○○之認定。
（三）而被告甲○○向被害人恐嚇金額高達三百萬元，就一般公司行號內部預留暫時
      週轉運用之現金而言，上開數額實屬偏高，自有待於被害人簽發支票提領支應
      ，始能滿足被告甲○○之需求。是以被害人遭受恐嚇而簽發多張支票交付，應
      無悖於常情可言，縱使仍有部分票據因一時存款不足而遭退票，但均經被害人
      悉數補足清償，被告甲○○據此而謂被害人簽發支票並非出於恐嚇云云，誠非
      有據。又被告甲○○率同五、六位不詳姓名男子前往被害人工作地點，並攜帶
      二只外觀狀似藏放槍枝之藍色帆布袋入內，並刻意手指帆布袋內之物品向戊○○恫稱：「這些東西給你抵押，要跟你借三百萬元。」等語，雖無從證明袋內
      確實裝有長短槍枝等具有殺傷力之武器，但以其形式外觀及被告甲○○夥同多
      名男子前往所造成之心理壓力，且袋內物品又非具有經濟價值之不動產權狀或
      金飾等貴重物品，自不足以抵押擔保高達三百萬元之借款，顯見其意無非在於
      藉此對被害人施壓，使其不得不順從指示交付財物，而被害人果已心生畏懼而
      簽發支票任其領回，則被告甲○○係以恐嚇之非法手段逼令被害人交付財物甚
      明。
    綜上所陳，被告甲○○前揭所辯尚屬無憑，不足採信本案事證已臻明確，被告犯
    行堪以認定。
二、核被告甲○○所為，係犯刑法第三百四十六條第一項之恐嚇取財既遂罪。被告甲○○與「小朱」、「小強」等五、六名不詳姓名男子就恐嚇取財犯行之實施，有
    犯意聯絡及行為分擔，均為共同正犯。原審持同一見解，適用刑法第二十八條、
    第三百四十六條第一項、罰金罰鍰提高標準條例第一條前段之規定，並審酌被告
    甲○○無視其正值假釋期間，竟仍再犯恐嚇取財犯行，毫無警惕悔過之心，足見
    其品行非佳；且其恐嚇金額高達三百萬元，所用手段亦造成從事砂石場經營之被
    害人心中莫大驚恐，犯罪行為之危害程度亦屬重大，及其犯罪動機、目的、手段
    、智識程度、被告甲○○一再否認犯行之態度等一切情狀，量處被告甲○○有期
    徒刑一年二月，經核認事用法，並無不當，量刑亦稱妥適，被告上訴意旨，猶執
    陳詞，否認犯罪，指摘原判決不當，為無理由，應予駁回。
三、公訴意旨另以：被告甲○○於八十八年六月間持有具殺傷力之美國ＣＯＬＴ廠製
    ６３４型口徑９ｍｍ之制式衝鋒槍一支及另不詳之長槍二支、短槍七支，放置於
    前揭二只帆布袋內，攜往被害人戊○○所經營之「廣晟砂石場」為上開恐嚇取財
    犯行，並於八十九年十二月十四日將上開制式衝鋒槍連同子彈三十三顆，放置於
    女友林瑞滿所有之Ａ六－四五一六號自小客車後方行李廂內。又於八十八年八月
    二十二日，被告甲○○再推由與其具有共同犯意聯絡之綽號「小強」、「世雄」
    二人，持由「小強」署名之五百萬元本票一張，至彰化縣埤頭鄉○○路七十二號
    ，透過案外人許純轉交予被害人戊○○，表示需款五百萬元。至翌日上午十一時
    許，「小強」又前往上址展示不詳手槍三枝，致被害人戊○○心生畏懼，而於同
    日下午一時許，在彰化縣竹塘鄉○○○路竹塘加油站交付現金二百萬元及面額均
    為五十萬元之支票四張予「小強」，再由「小強」轉交予被告甲○○。因認被告
    甲○○另涉有槍砲彈藥刀械管制條例第七條第四項、第十二條第四項未經許可持
    有制式衝鋒槍及子彈罪嫌、刑法第三百四十六條第一項之恐嚇取財罪嫌等語。惟
    查：被告甲○○當天帶至「廣晟砂石場」之狀似裝有槍枝之藍色帆布袋，與本案
    查扣包裝制式衝鋒槍所用之槍袋長度並不相同，業據被害人戊○○於原審法院訊
    問時陳述甚明，且其亦表明未曾見過扣案之制式衝鋒槍等語，則被告甲○○所持
    帆布袋內是否確實放置槍彈？該槍彈是否具有殺傷力或係僅為一般玩具長短槍枝
    ？是否即可斷定為扣案之制式衝鋒槍？均非無疑，基於「罪疑唯輕」、「無罪推
    定」等刑事法原則，已無從任為不利被告甲○○之推斷。再經原審法院當庭訊問
    證人陳明世，據其證稱：八十九年十二月十四日當天係由伊開車搭載被告甲○○
    至彰化縣溪湖鎮○○路二三六巷十二弄十一號，被告甲○○並非駕駛女友林瑞滿
    之Ａ六－四五一六號自小客車前來；證人林瑞滿亦表示：並未將該部自小客車借
    予被告甲○○使用，為警查獲前係由被告謝明財將車借出，但未說明用途等語，
    均與被告謝明財供述係自行借用證人林瑞滿之車輛放置上開扣案衝鋒槍及子彈等
    情相互吻合。是以被告甲○○辯稱上開槍彈與己無涉等語，應非子虛，堪可採信
    。則既無從證明上開制式衝鋒槍及子彈係由被告甲○○放置於車內，又乏積極事
    證足以推認被告甲○○係持扣案之衝鋒槍前去恐嚇被害人，公訴人遽謂其涉有前
    揭槍砲犯行，恐嫌未洽，自無足採。另「小強」恐嚇被害人四百萬元部分，依被
    害人所述事後曾為此向被告甲○○求助，經被告甲○○聯絡後由被害人與「小強
    」直接以電話聯繫，最後才將五百萬元之金額降至四百萬元。則該次恐嚇取財犯
    行如係被告甲○○所主導，自可由被告甲○○直接與被害人接洽談判，本無「小
    強」出面討價還價之餘地；況且「小強」曾於被告甲○○先前向被害人恐嚇取財
    時在場參與目睹，是否因此察覺被害人人善可欺，而自行興起強脅索財之念頭？
    衡情亦非全無可能，尚不得在欠缺其他積極事證參佐下，僅憑「小強」曾為被告
    甲○○手下之事實，即認該次恐嚇取財犯行亦為被告甲○○指揮主導。而被害人
    亦於原審法院訊問時稱：被告甲○○並不承認「小強」是他派去，但依他們的關
    係應該與被告甲○○有關等語，更足徵明上開犯罪聯繫僅係出於被害人一己之臆
    測，更不足為被告甲○○涉案之依據。準此以言，尚無積極證據足認被告甲○○
    確有上開恐嚇取財及持有槍彈犯行，此部分之犯罪要屬不能證明，惟因公訴人認
    被告甲○○就此部分如確實成立犯罪，與前揭業經論罪科刑之恐嚇取財犯行仍有
    連續犯及牽連犯（起訴書中證據並所犯法條欄所漏載，惟依犯罪事實之記述足可
    推知）之裁判上一罪關係，爰均不另為無罪之諭知。
據上論斷，應依刑事訴訟法第三百六十八條，判決如主文。
本案經檢察官丁○○到庭執行職務。
中      華      民      國　  　九十三   年       一      月    二十　  日
                                  臺灣高等法院臺中分院刑事第十一庭
                                        　審判長法  官  李  璋  鵬
                                                法　官　胡　森　田
                                          　　  法　官  蕭　錦　鍾
右正本證明與原本無異。
被告不得上訴。
檢察官得上訴。
如不服本判決應於收受送達後十日內向本院提出上訴書狀，其未敘述上訴之理由者並
得於提起上訴後十日內向本院補提理由書（均須按他造當事人之人數附繕本）。
                                                書記官  蘇  昭  文
中      華      民      國　  　九十三   年       一      月    二十　  日
附錄：本判決論罪科刑法條全文
刑法第三百四十六條第一項：
意圖為自己或第三人不法之所有，以恐嚇使人將本人或第三人之物交付者，處六月以
上五年以下有期徒刑，得併科一千元以下罰金。
                                                                        Ｉ
